【裁判字號】    99,司養聲,156
【裁判日期】    991227
【裁判案由】    認可收養
【裁判全文】
臺灣士林地方法院民事裁定           99年度司養聲字第156號
聲  請  人  莊文
            陳怡如
代  理  人  李岳霖律師
            陳孟貞
上  1  人
法定代理人  陳基明
            林文嬅
上列當事人聲請認可收養事件，本院裁定如下：
    主  文
認可莊文、陳怡如於中華民國99年8 月5 日收養陳孟貞為養女
。
聲請程序費用由聲請人負擔。
    理  由
一、本件聲請意旨略以：聲請人莊文（收養人、民國62年8 月
    29日生）、陳怡如（收養人、民國62年4 月14日生）與陳孟
    貞（被收養人、民國97年10月4 日生）於民國99年8 月5 日
    經由陳孟貞之法定代理人陳基明、林文嬅代為及代受意思表
    示訂立書面收養契約，由收養人莊文、陳怡如共同收養被
    收養人陳孟貞為養女，又收養人有正當職業及財產，確有扶
    養被收養人之能力，為此請求認可等語，並提出收養同意書
    、收養契約書、委任書、財力證明、戶籍謄本、警察刑事紀
    錄證明、健康檢查表等件為證。
二、經核，收養人與被收養人間已成立收養關係，且符合民法第
    1073條第1 項規定，復無民法第1079條第2 項所指收養有無
    效、得撤銷之原因或違反其他法律規定之情形，且被收養人
    之法定代理人陳基明、林文嬅均同意出養等情，有上開證據
    及收養人、被收養人之法定代理人陳基明、林文嬅等到庭陳
    明可據（本院99年9 月14日非訟事件筆錄），且經本院函囑
    財團法人天主教善牧社會福利基金會及臺北市政府社會局進
    行訪視，據上開機構函覆略以：「綜合評估與建議：1.被收
    養童年紀未滿二歲，對於收養一事無表達意見之能力，但觀
    察其在家的被照顧品質尚佳，親子及手足互動親密，被收養
    童與周遭親屬的互動關係穩定、良好。2.然收出養之前提與
    必要性乃在於以兒童最佳利益所為之不得以措施，其考量為
    兒童之原生家庭有不適成長且無法重建之各項因素評估下所
    做之替代性保護服務。本案對被收養童未臻表達意願之年齡
    ，若以收養人個人願望之實現並臆測收養為對兒童之最佳利
    益，而未思及收養可能產生之負面影響，似有為周全之處。
    3.又以兒童心理發展觀點論之，被收養人已二歲，與原生父
    母已建立穩固之依附關係，兒童非必要不與原生家庭分離，
    似為最佳利益之論點。本案評估出養方之各項經濟能力、親
    職能力、夫妻關係、照顧意願無損被收養童留在原生家庭生
    活之權利或有他項不利因素，故是否合乎出養之必要性，建
    請法院審酌。」、「(一)收養人現況：1.收養人莊氏夫婦，莊
    先生現年37歲，陳小姐37歲，結婚後一直無法生育自己的孩
    子。莊先生的父親提議收養陳小姐弟弟的孩子，家人及雙方
    共同討論後決定。2.根據莊氏夫婦之健康檢查資料顯示，其
    身體健康狀況無重大病史說明其不適合擔任養父母。其雖有
    檢查異常部分，但不影響其正常生活與撫養一個小孩，且有
    每年定期健康檢查。3.莊先生目前在美國Intel 公司擔任工
    程師，年收入約有台幣200 多萬元。陳小姐目前為全職家庭
    主婦，沒有收入。他們在美國擁有自己的房子，沒有貸款和
    負債每月總支出約2000美元，其財務狀況收入大於支出，足
    以撫養一個孩子。4.莊氏夫婦已結婚10年，婚姻及家庭狀態
    健全穩定，沒有自己的孩子，陳小姐曾在在工作上有照顧孩
    子的經驗，莊氏夫婦與親友的孩子也相處互動良好，他們有
    協助照顧的經驗，親友和鄰居亦會提供教養經驗和協助。莊
    氏夫婦有強烈的信念和承諾他們能提供孟貞一個有愛、安全
    、健康及穩定的家庭成長環境。5.莊氏夫婦的家人和朋友都
    支持莊氏夫婦收養孟貞，必要時會提供協助。在美國也有參
    與宗教和社團組織，也足夠的支持系統可以運用。6.莊氏夫
    婦在台灣沒有犯罪之情事。7.莊氏夫婦夫婦很高興並實際與
    出養人保持聯繫，亦會從小讓孟貞知道身世，他們對身是告
    知的態度是主動和開放的。(二)出養必要性：出養人非居住在
    台北市，故未訪視，無法評估其出養之必要性。(三)試養情形
    ：收養人長期居住在美國，無試養照顧的事實，故無法評估
    試養情形。(四)綜合評估與建議：1.據評估收養人莊氏夫婦在
    經濟、時間、照顧安排、教育理念、支持系統方面，堪以勝
    任養父母的角色。2.收養人陳怡如與出養人陳基明為親姊弟
    ，其雙方有意願將孟貞過繼給莊氏夫婦，評估莊氏夫婦能提
    供和滿足孟貞生長發育之所需，顯示其考量兒童之最佳利益
    。3.綜合以上所述，收養人有收養之意願與能力，若據出養
    之必要性，建議核准本收出養案。」，有財團法人天主教善
    牧社會福利基金會及臺北市政府社會局函附之出養個案摘要
    表等件在卷可稽。惟查，本件被收養人之生父母因工作關係
    ，無法照顧教養被收養人，現由外公、外婆隔代教養，對其
    身心發展已有不利之影響，且其家庭環境，亦無法提供被收
    養人妥善之照護，堪認本件有出養之必要性。此外，本件收
    養人亦具狀陳明：從被收養人國小、國中到高中的學校教育
    及其課外活動及才藝方面已有培育規劃，且明確表明如果收
    養成立，我們會將被收養人帶到美國生活等語（見本院99年
    9 月14日非訟事件筆錄），可見收養人亦有將被收養人接至
    美國共同居住生活之具體計劃。故本院參酌前揭訪視評估報
    告，審酌收養人之親職能力、經濟能力、家庭狀況、收養動
    機、教養計劃等情事，認由收養人收養被收養人為養女，應
    符合被收養人之最佳利益，本件收養依法應予認可。
三、依非訟事件法第21條第1 項前段、第23條、民事訴訟法第85
    條第1 項前段裁定如主文。
四、如不服本裁定，應於裁定送達後10日內，以書狀向本院提出
    抗告狀，並繳納抗告費新臺幣1,000 元。
中    華    民    國    99    年    12    月    27    日
                  家事庭司法事務官  王政揚

司法院資訊處製作；財團法人民間司法改革基金會備份。
